臺灣雲林地方法院行政訴訟判決　
110年度交字第53號
原      告  吳育慧  
訴訟代理人  施裕琛律師
被      告  交通部公路總局嘉義區監理所


代  表  人  黃萬益  
訴訟代理人  吳冠頡（兼送達代收人）

            陳榮彬  
上列當事人間交通裁決事件，原告不服民國110年6月21日雲監裁
字第72-KAT13948號裁決，提起行政訴訟，本院判決如下：
    主  文
原告之訴駁回。
訴訟費用新臺幣300元由原告負擔。
    事實及理由
一、事實概要：
　　緣原告所有車號000-0000號自用小客車於民國110年4月21日
    7時43分許於斗南鎮大路183號前，行駛於機慢車道，經雲林
    縣警察局斗分局（下稱舉發機關）以第KAT13948號違反道路
    交通管理處罰條例（下稱處罰條例）第45條第1項第4款「在
    多車道不依規定駕駛（汽車行駛於機車道）之違規，予以舉
    發。原告不服原舉發機關之舉發，於110年5月21日向被告所
    屬雲林監理站提出陳述，雲林監理站向舉發機關查證後，將
    證結果「…該車違規事明確」之旨回覆原告，原告仍不服本
    案舉發，嗣經雲林監理站於106年6月21日以原告「在多車道
    不依規定駕車者」，違反處罰條例第45條第1項第4款，第63
    條第1項第1之規定，以裁決書裁處原告罰鍰新臺幣600元，
    並記違規點數1點（下稱原處分），原告猶不服，遂提起本
    件訴訟。
二、本件原告主張略以：
  ㈠舉發機關說違規行為是發生在110.04.21上午7：43，卻完全
    沒有說明是如何查證，原告質疑是如何查證民眾所有錄影器
    材它的時間設定是正確的？
　㈡舉發機關說違規時間是發生在110.04.21上午7：43，應該是
    依據民眾提供之錄影設備上設定的時間，而行車紀錄器的日
    期與時間設定，是由車主自由設定的，也就是這個時間顯示
    ，不一定跟標準時間一致，它需要查證。原告時常駕駛經過
    大業路這個路段，舉發機關如何認定是發生在110.04.21上
    午7：43，而不是110.03.21上午7：43，如果是後者，根本
    不能舉發原告。因民眾超過7日後之違規檢舉就不可以舉發
    ，該違規行為到底何時發生當然至關重要。
　㈢另外，原告幾次經過遭罰之路段，原告被拍照檢舉時汽車係
    行駛於慢車道，而非機車道，依照「道路交通標誌標號誌變
    置規則」第149條一㈢之規定自色實線係區分快、慢車道，而
    非區分、機車道；同規則第174條始另外規定車用車道之標
    線方法（含機專用道線），原處分認原告行駛於機車道，適
    用法律顯有錯誤。
　㈣按處罰條例第7-1條雖規定得檢舉，惟「行為終了日起逾七日
    之檢舉，不予檢發」，且舉發機關必須「查證屬實」始得舉
    發，均為法律所明定之構成要件。自原告不服申訴時起，已
    一再要求舉發機關查證檢舉人錄影設備之時間設定是否正確
    ，以判斷是否七日內之檢舉，惟被告係以採證影片所載之拍
    攝時間正確為前提，如該時間有誤或無法證明確定之時間，
    是否符合為終了7日內檢舉之要件，即有疑義，是本件採證
    影片上時間之正確性，至關重要，被告自應就違時間、檢舉
    時間負舉證責任。
　㈤原告並聲明：原處分撤銷；訴訟費用由被告負擔。
三、被告則答辯略以：
  ㈠按「四輪以上汽車及大型重型機車在劃有快慢車道分隔線之
    道路行駛，除起駛、準備轉彎、準備停車或臨時停車，不得
    行駛慢車道。」道路交通安全規則第95條第2項定有明文。
    查系爭違規地點外側車道為「機慢車優先」車道一節。有採
    證影象可稽；原告自當知悉機慢車優先原則上僅限於機慢車
    行駛，未遵守該處之交通標誌，在無上述除外情形下，仍駕
    駛系爭車丙行駛於該機慢車優先道路，確有違規行為無訛。
  ㈡復按處罰條例第7條之1規定：「對於違反本條例之行為者，
    民眾得敘明違規事實或檢具違規證據資料，向公路主管或警
    察機關檢舉，經查證屬實者，應即舉發。但行為終了日起逾
    七日之檢舉，不予舉發。」其規範意旨係考量警力有限及民
    眾取巧違規成性，為交通秩序混亂原因之一，一般民眾如能
    利用適當管道檢舉交通違規，除可彌補警力不足外，亦將產
    生極大之嚇阻效果，以達維護道路交通安全之行政目的；公
    路主管或警察機關受理民眾檢舉違道路交通管理事件，得逕
    行舉發之，道路交通管理事件統一裁罰基準及處理細則第22
    條第1、2項亦有明文；故民眾提供科學儀器取得之錄影證據
    資料，向公路主管或警察機關檢舉，經查證屬實者，即應舉
    發，方屬適法。本件係由民眾以行車記錄器錄影蒐證，系爭
    車輛在多車道不依規定駕車，其違規事實可由行駛動線、位
    置等即可清楚判斷，自與檢舉民眾之行車記錄器是否經校正
    檢驗正確無絕對影響。況本件舉發過程之錄影，係錄影設備
    之機械作用，乃真實保存當時錄影之連續內容所得，並非憑
    人之記憶轉述或事後排演而成，影象尚無偽造或變造之疑，
    內容亦屬合理、正常，本件既經舉發機關查證舉發無誤，本
    所依處理條例第45條第1項第4款之規定處罰新臺幣600元，
    並記違規點數1點，於法應無不合。
  ㈢聲明：駁回原告之訴；訴訟費用由原告負擔。
四、本院之判斷：
  ㈠按「四輪以上汽車及大型重型機車在劃有快慢車道分隔線之
    道路行駛，除起駛、準備轉彎、準備停車或臨時停車，不得
    行駛慢車道。」道路交通安全規則第95條第2項定有明文；
    又「汽車駕駛人，爭道行駛有下列情形之一者，處新臺幣6
    百元以上1千8百元以下罰鍰：四、在多車道不依規定駕車。
    」道路交通管理處罰條例第45條第1項第4款亦有明文。
  ㈡經查，本件原告駕駛系爭車輛於事實概要欄所示之時、地，
    因有「在多車道不依規定駕駛（汽車行駛於機車道）之違規
    」行為，經舉發機關舉發後，被告續以原處分裁處罰鍰600
    元，並記違規點數1點等情，此有雲林縣警察局舉發違反道
    路交通管理事件通知單、採證照片3幀、附錄之光碟勘驗筆
    錄、原處分暨送達證書等件在卷為憑，堪認屬實，足證原告
    當時確有行駛於路面漆有「機慢車優先」白色字體之車道之
    爭道行為，自有違反上揭規定，是原告上揭違規事實至為明
    確。
　㈢原告雖以上詞為抗辯，惟本件確經檢舉機關查證屬實，此有
    民眾實名檢舉之個人資料及記載違規時間為【2021.4.2107
    ：43】；檢舉違規時間【2021.4.26 19：09：02】之列印資
    料（存放於證物袋內）可稽，而檢舉機關回覆被告嘉義監理
    所之函文表示「經警方檢視檢舉影像畫面內容流暢合理，並
    未發現有變造或剪接之可疑，有檢舉機關110年12月27函文
    在卷可稽，本院勘驗採證光碟結果，的確如是，應無剪接變
    造之可疑，足認舉發機關為受理民眾檢舉時，確有依錄影畫
    面左下角顯示之時間，查證本件違規時間為110年4月21日7 
    時43分，係在民眾檢舉時間110年4月26日之7日前，則舉發
    機關認定係在違規行為終了7日內完成檢舉，而為受理，並
    予舉發，並無違處罰條例第7-1條逾7日不得舉發之規定。
　㈣至於原告質疑民眾行車紀錄器設定問題，被告未能證明違規
    時間即是民眾行車紀錄器所設定之時間等語。惟按行政訴訟
    法第133 條前段規定，行政法院於撤銷訴訟，固應依職權調
    查證據，以期發現真實，當事人並無主觀舉證責任，然職權
    調查證據有其限度，仍不免有要件事實不明之情形，而必須
    決定其不利益結果責任之歸屬，故當事人仍有客觀之舉證責
    任，民事訴訟法第277 條前段規定：「當事人主張有利於己
    之事實者，就其事實有舉證之責任。」於上述範圍內，仍為
    撤銷訴訟所準用（行政訴訟法第136 條參照）。本院審酌，
    法院依職權調證據有其限度，原處分機關既已就錄影光碟畫
    面顯示之時間查證後確立為違規之時間，況依處罰條例第18
    條之1第3、4項規定「未依規定保存第1項行車紀錄器之紀錄
    資料或未依規定使用、不當使用行車紀錄器致無法正確記錄
    資料者，處汽車所有人新臺幣9千元以上1萬2千元以下罰鍰
    。」、「違反前三項除未依規定保存第1項行車紀錄器之紀
    錄資料之行為外，應責令其參加臨時檢驗。」之規定。可知
    「不當使用行車紀錄器致無法正確記錄資料者，」亦即倘行
    車紀錄器時間設定不正確，未能反應正確時間，則汽車所有
    人有受處罰之規定，並且要參加臨時檢驗，衡情檢舉之民眾
    ，應不敢冒然以不正確之行車紀錄器設定時間所錄取之影像
    提出檢舉，否則反有受處罰之危險。況一般新買之行車紀錄
    器除非忘記設定，而顯示原廠出廠之時間，一般使用行車紀
    錄器之民眾，除為了因應交通法規之要求外，另方面莫不為
    保障自己之權益而裝設行車紀錄器，以便交通事故發生時，
    取得對自己有利之證據，故無不設定正確之時間，以便不時
    之需，豈有刻意將時間設定為錯誤時間之可能。是本院認被
    告就此部分之舉證已經足夠，則舉證責任應已反轉至原告，
    然而原告迄未舉證證明實際違規時間與行車記錄器之設定有
    不一致之情形，則此舉證不足之不利益結果，自應歸屬於原
    告，原處分機關所為之原處分，並無違誤。
  ㈤綜上所述，原告確有違反處罰條例第45條第1項第4款「在多
    車道不依規定駕駛（汽車行駛於機車道）之違規行為，原舉
    發機關予以舉發，並無不合。被告爰依處罰條例第45條第1
    項第4款、第63條第1項第3款等規定，以原處分裁處原告罰
    鍰600元，並記違規點數1點，均核無違誤。從而，原告徒執
    前詞，訴請判決如其聲明所示，為無理由，應予駁回。
五、本件判決基礎已臻明確，兩造其餘攻防方法及訴訟資料經本
    院斟酌後，核與判決結果不生影響，爰不一一詳予論述，併
    此敘明。
六、本件第一審裁判費為300 元應由原告負擔，爰確定第一審訴
    訟費用額如主文第2 項所示。
七、據上論結，本件原告之訴為無理由，依行政訴訟法第98條第
    1 項前段、第237 條之7 、第237 條之8 第1 項，判決如主
    文。　　　　　　
中　　華　　民　　國　　111 　年　　3 　　月　　16　　日
                  行政訴訟庭　法　官　陳定國
上列為正本係照原本作成。
如不服本判決，應於判決送達後20日內，向本院提出上訴狀並表
明上訴理由（原判決所違背之法令及其具體內容或依訴訟資料可
認為原判決有違背法令之具體事實），其未載明上訴理由者，應
於提出上訴後20日內向本院補提理由書（上訴狀及上訴理由書均
須按他造人數附繕本，如未按期補提上訴理由書，則逕予駁回上
訴），並應繳納上訴裁判費新臺幣750元。
中　　華　　民　　國　　111 　年　　3 　　月　　16　　日
                              書記官  黃鷹平
附錄
一、本院勘驗被告提供之監視器光碟（檔案：0000000000000000
    ），勘驗結果為：
㈠、錄影畫面顯示攝影鏡頭係朝前方拍攝，可拍前方車輛行駛之
    狀況，勘驗筆錄上所記載之時間係光碟播放之時間，併此說
    明。
㈡、光碟播放時間07：42：58-07：43：07
    畫面顯示斗南鎮大業路車道之設計為雙線道及機慢車道，並
    見當前方綠色車輛行駛於大業路之外側車道上，嗣該綠色車
    使用右方向燈時，能見原告駕車(AWR-3118號) 沿機慢車道
    行駛（該車道地面上噴有機慢車優先之自色字樣）光碟播放
    時間07：43：04) ，檔案畫面至此結束。